【裁判字號】    89,上,820
【裁判日期】    900131
【裁判案由】    給付買賣價金
【裁判全文】
台灣高等法院民事判決  八十九年度上字第八二○號
      上  訴  人  眾盟實業股份有限公司
                              .
      法定代理人  陳庚林      .
      訴訟代理人  謝天仁律師
      被上訴人    九六行自動化工業有限公司  設台中縣神岡鄉○○路八五一巷二
                              .
      法定代理人  林景燦      .
      訴訟代理人  賈育民律師
右當事人間給付買賣價金事件，上訴人對於中華民國八十九年六月十三日臺灣臺北地
方法院八十九年度北訴字第一號第一審判決提起上訴，本院判決如左：
    主    文
原判決關於命上訴人給付超過貳拾伍萬零陸佰拾捌元及遲延利息部分，及該部分假
執行之宣告，暨訴訟費用之裁判均廢棄。
右開廢棄部分，被上訴人在第一審之訴及其假執行之聲請均駁回。
其餘上訴駁回。
第一、二審訴訟費用由上訴人負擔三分之二，餘由被上訴人負擔。
    事    實
甲、上訴人方面：
壹、聲明：
  一、本訴上訴之聲明：
    (一)原判決廢棄。
    (二)被上訴人在第一審之訴及假執行聲請均駁回。
    (三)第一、二審訴訟費用由被上訴人負擔。
  二、反訴上訴之聲明：
    (一)原判決廢棄。
    (二)被上訴人應給付上訴人新台幣貳佰陸拾柒萬伍仟元整及自起訴狀繕本送達之翌
      日起按週年利率百分之五計算之利息。
    (三)第一、二訴訟費用由被上訴人負擔。
    (四)上訴人願供擔保，請准宣告假執行。
貳、陳述：除與原判決記載相同者外，補稱略以：
  一、若認八十五年十一月十一日及八十六年元月六日之契約主體非上訴人，本件變
      壓器上訴人亦非契約之主體；但不只八十五年十一月十一日與八十六年元月六
      日契約係軋鋼流程之電氣監控系統，本訴之一五００ KVA變壓器亦使用中監控
      系統中，上訴人均為契約主體：
    (一)本訴變壓器及反訴八十五年十一月十一日及八十六年元月六日契約主體，從契
      約上記載及簽署契約之主體為上訴人，而非FERRO (且無FERRO任何名稱 )，及
      被上訴人在八十七年三月十八日之切結書上之見證人吳家郎在  鈞院八十七年
      九月八日證稱：「(切結書簽給誰)簽給眾盟公司。我是介紹被上訴人給上訴人
      公司。」足證契約主體為上訴人，殆無疑義。
    (二)倘若認上訴人非反訴(八十五年十一月及八十六年元月之契約)之契約主體，則
      本訴一五 ００KVA之變壓器係為更換原先被上訴人安裝後故障之變壓器，在無
      上訴人之訂單，亦應認為一五 ００KVA之契約主體非上訴人，乃原審判決認上
      訴人非八十五年十一月及八十六年元月之契約主體，卻須給付本訴變壓器之價
      金，前後矛盾，確有違誤。
  二、本件變壓器乃為更換被上訴人原設計安裝之故障之變壓器，與兩造間之合約本
      為一體，有密切關連：
    (一)緣被上訴人抗辯上訴人所主張之事實與本案之一五００ＫＶＡ變壓器買賣無任
      何牽連關係云云。惟本件之一五００ＫＶＡ變壓器買賣，係從雙方於八十五年
      十一月十一日之「菲律賓軋鋼廠電氣控制遷廠工程」合約（參反訴原證一，此
      訂單上有變壓器，報價新台幣(以下同)五四一、０００元），及八十六年元月
      六日追加訂單 （參反訴原證二，此訂單有15KV/100A）而來，此觀被上訴人法
      代在 鈞院八十九年十月十七日謂遷廠容量須四０００KVA，因上開工程部分變
      壓器故障，乃向被上訴人追加訂購本件之一五００ＫＶＡ變壓器， 俾便FERRO
      STEEL  INC .軋鋼廠電氣控制遷廠工程，得以順利運轉。此觀證人魏崑瑞在鈞
      院八十九年九月八日庭訊證稱：「變壓器與程式當然有關，沒有變壓器，機器
      就不能動。」，及證人吳清順「(變壓器)是要啟動高壓馬達。電腦監控系統啟
      動訊號給變壓器，馬達才會動。」當知本件變壓器與前述二訂單是一體的。
    (二)本件就上訴人修理FERRO當機之費用新台幣二０三、三六二元及反訴請求(在本
      訴被上訴人請求範圍內，扣除二０三、三六二元之餘額，以反訴之請求抵銷 )
      已在八十八年六月二十一日原審本訴答辯狀中主張抵銷，依最高法院七十二年
      度台上字第三九二六號判決意旨，即應認為相牽連，蓋若不認為「相牽連」，
      本訴法院仍須就抵銷抗辯之債權為實質上審理，反不如認為相牽連，符合訴訟
      經濟原則。此亦為學者所肯認。又八十九年二月九日公布施行之民事訴訟法第
      四百四十六條第二項規定「提起反訴，非經他造同意，不得為之。但有下列各?
      款情形之之者，不在此限．．．
  三、就主張抵銷之請求尚有餘額部分，有提起反訴之利益者。．．．」即第二審時
      主張抵銷得不經他造同意，即得就抵銷餘額部分提起反訴，雖第一審未作相同
      修正，惟第二審得提起反訴，舉重以明輕，法理上，為保障審級利益，相同條
      件在第一審更應准許，因此，依上開判決意旨及新修正民事訴訟法之規定，可
      認兩者間有牽連關係，殆無疑義。被上訴人抗辯上訴人所主張之事實與本案之
      一五００ＫＶＡ變壓器買賣無任何牽連關係云云，顯不可採。
  四、從切結書所載，顯然被上訴人在八十七年三月十八日立切結書時，軋鋼之監控
      從被上訴人所立之切結書載明，此致眾盟實業股份有限公司，顯然切結書是開
      給上訴人，殆無疑義。切結書乃因被上訴人設計之軋鋼監控系統尚有瑕疵，上
      訴人始透過介紹人吳家郎找被上訴人，開立切結書，以解決被上訴人未符合約
      之問題，故由吳家郎在場為見證人。證人吳家郎在八十九年九月八日在  鈞院
      證稱：「（切結書簽給誰）簽給眾盟公司」「（鈞院問證人三月十八日有無發
      現瑕疵？）軋鋼有長短問題」，足證上訴人為兩造契約當事人。被上訴人既開
      立切結書，復自承開立切結書後在八十七年三月二十日至二十四日間曾前往修
      理，足證被上訴人設計、安裝系統確實有瑕疵，乃被上訴人修理後，軋鋼之監
      控系統仍有長短問題，上訴人乃在八十七年四月二日委託訴代以台北信維郵局
      第九○一號存證信函催告被上訴人前往修理，被上訴人稱係操作不當，才有長
      短不一問題，顯非實在，此對照證人吳家郎證稱「軋鋼有長短的問題」，更可
      佐證。此為冠賢機電在八十九年六月二十九日又派魏崑瑞到菲律賓FERRO工廠
      修理之原因，足證被上訴人所稱「操作不當」不足採信。
  五、從下列事實，可證當機是事實，並確已通知被上訴人法代，被上訴人蓄意狡賴
      ，誠不足取：
    (一)證人吳家郎庭呈記事簿原本（影印留卷八十七年五月一日明載：「通知九六行
      林FERRO STEEL當機」；五月六日，PM二：００九六林先︱眾盟（未談判）FER
      RO STEEL未能生產；五月七日，MNL︱DAVAO CITY，FERRO SIEEL  壓延線，低
      壓馬達，改離P.L.C控制各別拉線生產；五月八日，九六P.L.C. 程式，密碼已
      破，欠B20P︱9P母雙頭接頭；五月九日，檢討FERRO生產困難點， 破碼五四九
      六，吳公子；五月十日，眾盟湯先生PM二：００到FERRO，八：三十完成P.L.C
      .全線暢通，老魏先COPY留查２修改萬年曆程式PM八：三十完成。
    (二)證人吳家郎在八十九年九月八日鈞院證稱：「眾盟公司有通知被上訴人去修，
      我不知他們為何不去。」
    (三)證人吳家郎在八十九年十一月七日  鈞院證稱「九六行是我介紹給眾盟公司的
      ，所以眾盟公司都是先通知我，我再通知九六行，我有通知九六行當機的事，
      九六行告訴我可能是潮濕。FERRO也有通知九六行，但九六行不給密碼。」
    (四)被上訴人法代在八十九年十二月十九日謂 「FERRO的王廠長只有問我密碼，沒
      有告訴我當機及要修理機器的事」，且承認八十七年五月六日（四月三十日當
      機）約定在眾盟公司洽談「．．我們不給密碼，因這是我們智慧財產．．．」
    (五)證人吳清順（FERRO之副廠長）在八十九年十二月十九日在 鈞院證稱：「（法
      官：FERRO電腦當機是先通知誰）我們先通知吳家郎」「因我是吳家郎介紹過去
      FERRO的，所以我通知吳家郎，吳家郎再通知眾盟及九六行。眾盟是委託吳家郎
      處理。」
    (六)證人吳清順在八十九年十二月十九日證稱：「九六行說，密碼是他的專利，他
      不能告訴我們。我們董事長打電話給九六行，我就在他旁邊。」
    (七)被上訴人在八十九年十月十二日答辯(二)狀第七頁第三行載：「..因上訴人就軋
      鋼廠電氣控制遷廠工程尚有二百餘萬元未付…」並在庭訊時多次陳述該意旨 (
      該工程款時效已消滅)，果爾，為何被上訴人為何請求四十餘萬元，不請求 二
      百餘萬元，蓋因當機是事實，心虛罷了。
    (八)綜上說明，被上訴人固否認有通知當機事宜，但對於與上訴人約五月六日洽談
      ，及FERRO確實與其連絡，要監控程式(即PLC)之密碼觀之，若非當機FERRO何必
      跟被上訴人要密碼，又FERRO向被上訴人要密碼，被上訴人豈可能不問緣由？又
      若非當機上訴人何必約被上訴人洽談，被上訴人辯稱是只談付款問題，則FERRO
      前後要密碼，又豈非怪哉，顯見FERRO至少在要密碼時已告知被上訴人當機事實
      (事實上吳家郎五月一日已通知被上訴人)，五月六日兩造要洽談亦是當機如何
      解決，但因被上訴人藉機要脅不給付餘款，即不修理，才遭上訴人拒絕洽談。
      因此，當機事實，確實已通知被上訴人，益見被上訴人狡辯，不足採信。
  六、反訴部分兩造之契約，契約性質為承攬，非買賣，被上訴人主張為買賣，顯非
      可採：
    (一)被上訴人豐原郵局第六六八號存證信函載：「．．．為配合  台端趕工，不得
      不與台端工人一同超時工作，每天早上七點到晚上九點，工作達十四小時，超
      過六小時，按例加班費為正常工資之一、三三倍，合以一天計，期間共有一一
      ０天，詳列於附件二之對帳單．．．」，對照對帳單上之工資有八十六年十二
      月份、八十七年一至三月份之工資之請款（對帳單另列有指導工資），果上訴
      人與被上訴人之合約為買賣合約，上訴人不負責安裝，豈會有工資（工資按日
      計酬，參反訴原證一），顯見被上訴人抗辯只是買賣，，被上訴人係負責上訴
      人承包 FERRO STEEL INC.（以下簡稱為FERRO）之軋鋼遷建工程之監控系統遷
      廠工程（被上訴人前述對帳單載「電氣控制遷廠工程」），如何配置變壓器，
      及舊變壓器堪予留用者有那些，及變壓器不足，應加入多大電壓之變壓器，均
      由被上訴人專業意見決定而配置安裝，且監控系統是軋鋼廠自動化運作之控制
      者，均須依軋鋼廠之個別需求而設計，設計完成安裝時，尚須測試，是否符合
      定作人之需求，豈可能是一般商品之買賣，  鈞院訊問證人吳家郎，九六行有
      無負責安裝？吳家郎證稱未負責安裝，顯非實在。事實上」，本此，不論從合
      約付款辦法載：拆卸後付三十％或被上訴人工作性質及證人所證實者，本件非
      買賣而是承攬，至為明瞭。
    (二)又依被上訴人對帳單帳款明細７．追加 PLC該項最後註明「剪頭尾及冷卻床」
      而被上訴人卻主張「．．．需知長短無法控制．．．」「鋼筋長短不穩定並非
      控制系統所致，最主要原因為馬達轉速不穩定．．．」「電阻器重組之後，鋼
      筋長短獲得改善．．」（參被上訴人八十九年十一月七日答辯(三)狀第七、八頁
      ），前稱長短無法控制，莫怪乎，被上訴人在八十七年三月十八日立切結書，
      同年三月二十日至菲律賓仍無法妥善處理長短剪切不之一問題，對照前述對帳
      單（鈞院卷一一五頁），註明「剪頭尾．．」，及冠賢機電公司之魏崑瑞在八
      十七年六月二十九日前往處理，在八十七年六月二十九日之技術服務明細表載
      １．剪尾程式修改．．．等，足證被上訴人確實未完成八十七年三月十八日所
      立切結書之任務（上訴人在八十七年四月二日以台北信維郵局第九０一存證信
      函），將剪切不一之瑕疵等處理完成，至為灼然。本此，果反訴兩造契約為買
      賣，被上訴人何庸去修改剪頭尾之程式，顯見反訴兩造契約性質為承攬。
  七、被上訴人故意設定萬年曆，依民法第三五七條之規定，無適用民法第三五六條
      之餘地本件被上訴人否認上訴人通知當機，乃要援引民法第三五六條作為抗辯
      。惟本件是遷廠工程，整個電力及監控系統均為被上訴人所設計，舊的變壓器
      、馬達等均是依被上訴人意見決定留用及汰換，再由被上訴人負責安裝連接，
      上訴人與被上訴人契約之性質上為承攬，要無民法第三五六條之適用。矧監控
      系統之萬年曆為被上訴人故意所作，縱假設有三五六條之適用，依民法第三五
      七條，亦因被上訴人故意不告知萬年曆之瑕疵而不適用，本此，本件上訴人是
      否通知被上訴人當機事實，已非本件之重點，關鍵顯然在當機上。
  八、冠賢公司前往修理 FERRO當機之費用，確實由上訴人支付九日冠賢公司之費用
      四四、０００元(參上證二)，扣除上訴人代墊機票八千元，及簽證費一千元 (
      參上證十九)，餘三萬五千元，上訴人亦已現金給付，併予說明。
  九、FERRO與上訴人和解，有和解書及和解書履行付款之事實，不容否認：
    (一)FERRO當機後，因FERRO前有款項未付（監控系統有瑕疵， FERRO迄未付款），
      乃暫未付上訴人八十七年四月二十三日已出貨，貨款美金二九﹑四四七元（發
      票新台幣九六八、二一七元︱上證四），八十七年九月十日已出貨，貨款美金
      三八﹑０００元（發票新台幣一、三一九、七四０元︱上證五）﹑及八十八年
      四月六日已出貨，貨款美金七三﹑０一０元（發票新台幣金額為二﹑四一四﹑
      ０七六元︱上證六），合計新台幣四﹑七０二﹑０三三元，上訴人嗣後在八十
      八年七月二十二日與 FERRO就監控程式之瑕疵，致鋼筋剪裁不一及當機所生之
      損害達成和解協議，由上訴人賠償FRRO新台幣二﹑六七五﹑０００元，從FERR
      O應給付上訴人新台幣四﹑七０二﹑０三三元扣除，餘額 二﹑０二七﹑０三三
      元FERRO同意給付，FERRO分別在八十八年八月十一日(參上證十一)匯款美金一
      四﹑五０一元（折合新台幣為四六五﹑二六五元）﹑ 同年八月三十一日(參上
      證十二)匯美金九﹑八七四元（折合新台幣三一四﹑０九二元）， 同年九月二
      十七日(參上證十三)匯款美金九﹑九五０元（折合新台幣三一六﹑三一一元）
      ，尚有新台幣九三一﹑三六五元未付，上訴人乃在八十八年九月二十九日以信
      函（參上證七）催FERRO，FERRO在八十八年十月四日復函（參上證八），稱連
      同新成立交易之應付款美金七五﹑四七四﹑五０元，一起匯入，終在八十八年
      十月十八日(參上證十四)匯入美金一００﹑三三一﹑五０元。被上訴人稱上訴
      人與 FERRO協議賠償不真實，從上述單據，顯不攻自破。本此，本件上訴人確
      實賠償 FERRO因剪切不正常及被上訴人故意設定萬年曆所致之損害，此為可歸
      責於被上訴人之事由，被上訴人應依法賠償上訴人如反訴聲明之金額。
    (二)關於上訴人與 FERRO STEEL INC.(以下簡稱為FERRO)八十八年七月二十二日和
      解書履行事宜， FERRO最後一筆還款美金二四、八五八元，折合新台幣七八九
      、一一七元，尚有不足，經代理人轉上訴人查證，上訴人核算後，發現因會計
      將二、０二七、０三三元折換成美金，而上訴人會計將 FERRO逐次匯款時之美
      金與台幣匯率，折算成新台幣，最後乙筆卻是以第一次折成之美金減除 FERRO
      歷次匯來之美金，才因匯差，產生錯誤，經核算 FERRO尚應給付上訴人新台幣
      一四二、二四八元，上訴人已於八十九年十二月二十二日函（上證十五）FERR
      O， 要求補付新台幣一四二、二四八元，FERRO 在十二月二十九日函（上證十
      六）復，尚在調查瞭解中，表示若其匯款確有不足，將補差額，上訴人將收到
      FERRO調查後之信函，陳報  鈞院，俾明事實。
  十、被上訴人答辯諸多強詞奪理處，特駁斥如下：
    (一)證人吳家郎：「．．．依我的判斷，程式是被上訴人原始設計，我一直都待在
      菲律賓，現場是在菲律賓，我也有到現場。」證人吳家郎只是針對被上訴人稱
      程式在當機前有被進入，認為其長時間 在FERRO，故指監控程式是被上訴人原
      始設計，而非指每天都在菲律賓，此對照吳家郎每日記事簿，更可明瞭，被上
      訴人顯咬文嚼字。又吳家郎並未說「他都在場參與，並參加烘乾電線。」而是
      明確表示五月七日與魏崑瑞一同前往FERRO，又記載五月六日FERRO STEEL未能
      生產，只是記載知悉事實，而非人在菲律賓。顯見被上訴人蓄意扭曲，毫不足
      採。
    (二)吳家郎記事簿五月十日載「眾盟湯先生PM2:00到FERRO PM8:30完成PLC．．．」
      乃被上訴人斷章取義，略掉「PM2:00到FERRO」，謂「眾盟湯先生PM8:30完成P
      LC…」，其陳述顯不足採。又魏崑瑞改掉萬年曆，以電腦測試完成，而非謂軋
      鋼廠已在自動軋鋼，此觀證人吳清順證稱(參八十九年十二月十九日筆錄)必須
      將線接好，才能生產至明。被上訴人法代為技術人員，扭曲真意，誤導  鈞院
      ，至不應該。
    (三)吳家郎證稱：「．．被上訴人法定代理人表示可能電線潮溼FERRO 公司將電線
      用吹風機吹乾電線，仍無法運作。」其並未說八十七年五月一日至五月六日，
      人在菲律賓有如前述，至於被上訴人法代之指導，吳家郎是賣機器的，豈知跳
      機與潮溼是否有關，在不知如何是好，被上訴人又不負責修理下，姑且嘗試無
      可厚非，反觀，以萬年曆為被上訴人所設定，其心知肚明，當機原因，被上訴
      人法代稱電線潮溼，只不過欺騙應付而已，益見被上訴人法代心態可議。
    (四)FERRO 係菲律賓之老華僑創設的，這些老華僑一向信用良好，與上訴人以前即
      有生意往來，而軋鋼監控系統跳機，顯為被上訴人故意設定萬年曆所致，即使
      上訴人與 FERRO尚有理賠事宜尚待解決，本於誠信，上訴人亦不能不依約定出
      貨，否則，上訴人累積幾十年之信用，豈非毀於一旦。只有如被上訴人抵賴，
      狡詐性格，不自我檢討者，才會如其所言，理虧在先，尚未理賠下， FERRO因
      而暫未付款，還拒不出貨。莫怪乎，被上訴人會在設計之程式搞鬼，設定萬年
      曆。也因為上訴人與 FERRO大股東本即有生意往來，相互信任，上訴人在和解
      協商過程亦提出跳離PLC，改以人工生產(八十七年五月七日起)等，要求FERRO
      降低索賠額，最後才以二百六十七萬五千元達成和解。
    (五)有關本件當機至今已二年餘，魏崑瑞之記憶與事實有若干出入。果要附和偽證
      ，吳家郎、吳清順、湯惠慶等，加以附和魏崑瑞之陳述即可，乃事實終究事實
      ，應讓真實呈現，故吳家郎及其記事簿及冠賢公司之服務明細表及吳清順就事
      實陳述，益見無偽證之情事。
    (六)母雙座插頭連接線，日本OMRON牌之電線，從上證十之說明書，CQM-CIF02確實
      為連接線，非轉換器，被上訴人隨意抗辯，顯非有理。至於此連接線依證人吳
      家郎、吳清順及湯惠慶之證詞，確實提供魏崑瑞連接個人電腦進入 PLC，完成
      去除萬年曆，被上訴人主張要無足採。
    (七)上訴人會計只負責帳務處理，技術及業務部分尚非會計所能瞭解，因此，上訴
      人會計五月八日通知發票事，只在反應會計師在帳務處理意見，自無須在傳真
      (非存證信函)中敘明當機事實，上訴人推測之詞，否認當機，顯非可採。
參、證據：除援用原審提出者外，補提技術服務明細表二紙、冠賢機電公司開立之收
    據二紙、吳家郎筆記本、出口報單及發票各三份、上訴人八十八年九月二十九日
    、八十九年十二月二十二日信函各一紙、FERRO公司八十八年十月四日、八十九
    年十二月二十九日、九十年一月十日信函各一紙、八十八年八月十一日至十月十
    八日匯款單四紙、代墊簽証費及機票收據二紙、支票一紙等影本，並聲請訊問證
    人魏崑瑞、吳家郎、湯惠慶、吳清順為証。
乙、被上訴人方面：
壹、聲明：
  一、上訴駁回。
  二、第二審訴訟費用由上訴人負擔。
  三、如受不利之判決，請准予提供擔保，免為假執行。
貳、陳述：除與原判決記載相同者，茲引用之外，補稱：
  一、被上訴人於原審起訴請求給付價金，已提出相關之存證信函、出貨結關通知、
      裝船清單、發票等件為證，並為上訴人所不爭執。原判決明確指出上訴人提出
      之八十五年十二月十一日報價單上，「工程明細」、「不包括項目」均有詳細
      記載，上訴理由竟仍執陳詞主張「由被上訴人提供軋鋼廠流程之電氣控制程式
      及設備，並負責安裝」進而主張「本件是遷廠工程，整個電力及監控系統均為
      被上訴人所設計，舊的變壓器、馬達等均是依被上訴人意見決定留用及淘汰，
      上訴人與被上訴人契約之性質為承攬，要無民法第三五六條之適用‧‧」更屬
      強詞奪理，不應採信。兩造八十五年十二月十一日報價單上，並無系爭1500
      KVA 變壓器之項目。換言之，簽廠合約中所無之項目，且係事後單獨採購交運
      ，當然屬於單純之買賣，不能視為承攬。上訴人聘請被上訴人派人至菲律賓指
      導施工，則另外給付報酬，與本件買賣關係不同，不能混為一談。
  二、上訴人主張電腦監控程式於八十七年四月三十日當機，是由於被上訴人在程式
      中下毒所致，且FERRO 公司因而停產之損失，要求被上訴人賠償，上訴人已和
      FERRO 公司在菲律賓達成和解，由上訴人賠償新台幣二百六十七萬五千元，主
      張與上訴人之請求抵銷，其所提出之證據多所矛盾與不實，茲分別指明於後：
    (一)上訴人主張八十七年四月三十日當機，卻未通知被上訴人前往修理，反而聘請
      冠賢機電股份有限公司魏崑瑞前往，經被上訴人為此項抗辯後，謊稱五月一日
      有透過第三者吳家郎人告知，並找來證人吳家郎附和其說辭，迄今無法提出通
      知被上訴人之證據，其所辯顯不足採信。
    (二)上訴人於八十九年十月十七日所具準備書二狀中主張「五月一日曾邀被上訴人
      於八十七年五月六日到上訴人公司協商，因被上訴人要求先結清款項，才前往
      修理，上訴人不同意，被上訴人法代乃未前往上訴人公司協談，上訴人才又透
      過吳家郎介紹冠賢機電公司前往修理，冠賢機電公司魏崑瑞於八十九年五月七
      日（應為八十七年）至菲律賓修理‧‧」，並於九十年一月三日所具準備書六
      狀中提稱上證十七證明有付出機票等費用：但查
      1.被上訴人五月六日未前往上訴人公司協談之前，上訴人尚無法確定被上訴人
        不去菲律賓檢修，必五月六日確定被上訴人不去之後，上訴人才會委請其他
        人前往修理。
      2.若上訴人主張因被上訴人要求先結清款項，作為才前往修理之條件，上訴人
        不同意，是否顯示上訴人在被上訴人前往修理之前已有拒付尾款之企圖。
      3.若確定被上訴人不去菲律賓，上訴人透過吳家郎介紹找冠賢機電公司前往修
        理，時間點應再五月六日之後，則魏崑瑞要辦簽證，要訂機位，根本無法在
        五月七日到菲律賓，再就上證十七之旅行業代收轉付收據所載魏崑瑞菲律賓
        簽證收據日期為八十七年五月五日，足證上訴人在未確定被上訴人是否前往
        菲律賓檢修以前，即聘僱冠賢機電公司前往修理，該收據下方由陳庚林所簽
        大來卡之金額，亦與支付魏崑瑞之費用不符。
      4.上證十八之支票並非上訴人公司所簽發，不能證明該票款與本件有任何關聯
      。
      5.由上足證上訴人於所謂自動監控系統當機後並未通知被上訴人前往修理，確
        屬信而有徵。
    (三)上訴人所具準備書二狀中主張，「被上訴人設定之萬年曆為八十七年四月三十
      日，當機後上訴人，吳家郎、FERRO、 均有通知被上訴人冠賢機電公司魏崑瑞
      八十九年五月七日至菲律賓，修理時，始終無法破解密碼‧‧剛好FERRO 老闆
      的兒子靈機一動，要魏崑瑞試五四九六，才順利破解密碼‧‧但因修護欠缺PL
      C20P→9P  母雙座接頭，才由上訴人之職員湯先生在八十七年五月十日專程自
      台灣帶電線前往菲律賓，才在把萬年曆的程式改掉，不但與事實不符，且矛盾
      至極：
      1.上訴人主張當機後上訴人、吳家郎、FERRO 均有通知被上訴人，但無法提出
        確切之證據以實其說，已如前述。
      2.魏崑瑞於八十九年九月八日在鈞庭供稱：「我第一次去因為有寫密碼，不能
        進去，所以才有第二次去。」如今上訴人竟稱「剛好FERRO 老闆的兒子靈機
        一動，要魏崑瑞試五四九六才順利破解密碼」兩相矛盾。
      3.依魏崑瑞之證言，則其第一次去並未進入電腦程式，根本無從修復；怎會知
        道欠缺何種材料，為何上訴人竟稱「但因修護欠缺PLC20P ↓9P 母雙座接頭
        ，才由上訴人之職員湯先生在八十七年五月十日專程自台灣帶電線前往菲律
        賓，才在把萬年曆的程式改掉。」縱係屬實，魏崑瑞一定經過嘗試確定無法
        修理，才會臨時通知湯先生辦理簽證購買材料，如此應在五月九日之後，湯
        先生也來不及在五月十日到菲律賓。
      4.魏崑瑞若於第一次即入電腦程式，利用湯先生攜回之材料將系統修復，則立
        即可以開工，為何繼續停工至五月二十日？
      5.若上訴人之職員湯先生在八十七年五月十日專程自台灣帶電線前往菲律賓，
        到達菲律賓FERRO 公司已是晚間七八點，而魏崑瑞十一日即已返回台灣，魏
        崑瑞又如何進行修復，若湯先生專程購買電線飛往菲律賓供魏崑瑞修復電腦
        程式，為何此一部分開支上訴人不列入請求範圍。      
      6.魏崑瑞八十七年六月二十九日之技術服務明細表所載故障情形為「剪尾程
        式修改電阻氣重組自動出料程式修改冷卻床跑道程式修改引導管區
        加焊擴張器。」可證魏崑瑞所為並非被上訴人設計之程式遭下毒所致故障之
        排除，再者，倘若魏崑瑞六月二十九日才破解密碼，修復完成，則FERRO 公
        司豈不六月三十日才能復工？
      7.由上可證魏崑瑞前往修理及湯先生攜電線前往支援，均與常情有違，不足採
        信。
    (四)若FERRO 公司確於八十七年四月三十日發生電腦當機，則上訴人公司曾於八十
      七年五月八日要求被上訴人開立所有交易發票之傳真函，與上訴人公司時，應
      告知此事，然卻隻字未提跳機及應前往修復之詞，被上訴人於八十七年五月二
      十二日以豐原郵局第一一六號存證信函向被上訴人催討貨款，上訴人理應回應
      電腦當機之事，但當時仍未提起，足證上訴人所謂四月三十日發生當機一事，
      並非事實。
    (五)上訴人又稱：「變壓器係用於監控系統上」，卻無法提出具體證據，查係爭變
      壓器之規格為「一萬一千伏特，變三千三百伏特，容量一千五百ＫＶＡ」是高
      壓馬達專用，而監控系統用的電壓是二百二十伏特，由其他系統供應，與本件
      變壓器根本無關，所以證人吳家郎在均院所稱「變壓器與程式當然有關，沒有
      變壓器機器就不能動了，顯然是外行話，應不足採信。」
    (六)證人吳家郎於八十九年十一月七日在鈞院供稱：「我有通知九六行當機的事，
      九六行告訴我可能是潮濕。」之供述是在呼應上訴人十月十七日所具準備書二
      狀所載，「翌日即由吳家郎通知被上訴人，被上訴人誆稱『可能電線潮濕』，
      FERRO 乃自五月一日起數日均將電線烘乾，但未見成效。」之主張，所供不足
      採信：
      1.任何一位稍具電氣常識之人，不可能將電線潮溼與電腦當機聯想在一起，潮
        溼的影響是造成電線漏電，產生誤動作，並不會當機停止運轉。除非漏電嚴
        重，起火燃燒，那就很明顯可以發覺而不用問被上訴人了。
      2.以被上訴人的專業與顧及商業信譽的立場來看「當機」絕不會給證人電線潮
        溼的答覆。
      3.證人吳家郎稱「FERRO 公司將電線用吹風機吹乾電線仍無法運作。」表示已
        全部吹乾再試，實為欺瞞鈞院之語。按一個軋鋼廠大大小小共有幾千條電線
        ，且均穿入管內及線槽之中，要用吹風機吹乾，除非全部拉出來檢視，那談
        何容易，而且哪來那麼多吹風機用來吹潮溼的電線，足以顯示其證詞全屬捏
        造。
    (七)上訴人代理人於八十九年十一月二十八日在均院準備程序筆錄中陳述「第一次
      魏崑瑞去時，程式已修好，五月十日湯先生帶一條電線去程式就已修理好，這
      可由吳家郎的日記，就可很清楚，五月十日晚上八點三十分程式就已修好。」
      足以證明上訴人與證人供述兩相矛盾，既然是由上訴人在台灣聘請冠賢機電公
      司的魏崑瑞前往菲律賓修理，當然有無修好，應該魏崑瑞最清楚。魏崑瑞稱「
      第一次去因為有寫密碼不能進去，所以才有第二次去。」上訴人為附和停工到
      五月二十日之說法，才說第一次就修好，實係為了圓謊不得不再說一個謊，又
      找來吳家郎偽造雜記簿來呼應。
    (八)既然五月十日電腦監控程式已修理好，當然次日即可開工生產，上訴人竟稱停
      工至五月二十日，事後找來FERRO 公司副廠長吳清順作證稱：「五月十一日電
      腦修理好，可是線路已拆開，尚需十天才可以將線接好，大約五月二十日才可
      生產鋼筋。」來附和其停工之說辭。退萬步言，上訴人將電線線路拆開，用吹
      風機吹乾，及聘請冠賢機電公司魏崑瑞前往修理，均與被上訴人無關，其停工
      損失向被上訴人主張抵銷根本無據。更何況被上訴人請其提出FRRRO 公司八十
      七年四至六月之營業報稅資料及用電證明，及各月之產量統計表等，以實其確
      有停工之說辭，上訴人至今不敢提出。
  三、上訴人在九十年一月三日所具準備書六狀中進而主張，本件是遷廠工程，整個
      電力及監控系統均為被上訴人所設計，舊的變壓器、馬達等均是依被上訴人意
      見決定留用及淘汰，並非實在。若能依被上訴人意見決定留用或淘汰，則被上
      訴人一定會要求全部汰換新品，對被上訴人較為有利，被上訴人僅賣給一些補
      充品而已，此由八十五年十二月十一日報價單，上所列項目可以證明。軋鋼廠
      諸多電器設備上訴人購自吳家郎，並自行在菲律賓組裝，或發包安裝，其完工
      與否，效能如何，均與被上訴人無關。
  四、修改程式、破解密碼、完全不需要個人電腦與湯惠慶帶去的轉換器連線，顯然
      是為了拷貝程式才需如此大費周章，吳清順所證「沒有那一條線就不能進入PL
      C裡面」及「五月十一日電腦修理好，可是線路已拆開，尚需十天才可以 將線
      接好，大約五月二十日才可生產鋼筋。」與吳家郎所證「五月七日改離PLC 控
      制，個別拉線生產。」兩相對照，足證吳清順所供完全不實，因為改離PLC 控
      制、個別拉線生產，尚需考量技術問題及研判可行度，甚至試驗，約需一天時
      間，若改回去只需照原來位置，將線接上即可，更是簡單，何需十天？顯見信
      口雌黃。且各個馬達電箱均有原來之按鈕可以個別直接啟動，改離 PLC根本無
      須拆線，據上二人之證詞，可見監控系統並非生產鋼筋之主要設備，改離PLC
      監控照樣可以生產，上訴人藉詞跳機停工，實際進行勒索賠償，實無道理。
  五、被上訴人指出冠賢機電公司不合理的是技術費的零頭，上訴人對此無法解釋，
    企圖模糊焦點欺矇鈞院，但暴露出更多不合理情事。上證三之收據，與上證十
      八之支票金額不符，且支票非上訴人所簽發，不能證明係支付本件修理費用。
      上證十九不能證明與魏崑瑞八十七年六月二十九日之旅費有關，一則該旅行社
      之傳真日期為98-09-24與六月二十九日相隔近三個月，且交易項目中魏崑瑞
      三字，與前面兩行字跡顯然不同。
  六、上訴人在九十年一月三日所具準備書六狀中第二頁第一行至六行略稱「發現會
      計將台幣折換成美金或將美金折換成台幣，因匯差產生錯誤， FERRO公司應再
      給附上訴人一四二二八四元，‧‧云云」，實覺好笑，上証十一至十四之匯款
      單，銀行已將美金換算為新台幣，實付新台幣金額均明列憑單最後一行，哪有
      需要公司會計換算之道理，足證上訴人與FERRO 公司之關係密切，隨時可以配
      合作訴訟之支援。從而上訴人在原審，先表示賠償FERRO 公司九百七十多萬元
      ，最後改為二百六十七萬餘元，再再顯示上訴人所稱並不實在，被上訴人在八
      十九年十二月十九日準備程序中，要求上訴人提供FERRO 公司之股東名冊，遭
      上訴人訴代拒絕，是否有隱情值得玩味，按股東名冊並非甚麼機密文件，而且
      FERRO 老闆與上訴人交情深厚，為助朋友訴訟，理應義不容辭，除非上訴人真
      的就是FERRO 公司的股東。
  七、綜觀本件訟爭重點，在於被上訴人起訴之訴訟標的為一五○○KVA 變壓器之買
      賣價金請求權，及上訴人能否提起反訴與主張之抵銷權是否存在，上訴人向
      被上訴人採購之電腦監控系統，在八十六年十二月底已試車完成，並投入生產
      。一五○○KVA 變壓器之採購是另外一個新的契約，被上訴人在八十七年一月
      完成交貨，故與遷廠之電腦監控系統為不同之採購契約，上訴人將之混為一談
      ，目的在於使之符合反訴之條件。事實上一五○○KVA 變壓器之採購與遷廠之
      電腦監控系統之採購，無論就合約內容或履行之時間點，均不相牽連。
  八、一五○○KV A變壓器，是把一萬一千四百伏特之電壓變換成三千伏特，是供高
      壓馬達運轉之用。電腦監控系統只用二百二十伏特之電壓，與系爭一五○○KV
      A變壓器毫無關係。
  九、FERRO 公司老闆的兒子是電腦碩士，且在該公司擔任總經理，系爭電腦監控系
      統被上訴人交貨後‧在其控管下使用四個月之久，誰能保證程式不會被動手腳
      ？為何會在八十七年三月十八日誘使被上訴人簽署切結書後，不到兩個月就發
      生跳機事件？在五月六日後知道被上訴人不去菲律賓修理，委請冠賢機電公司
      修理時，竟然會破解密碼進入程式修改，豈不讓人覺得這一切都是有計劃的賴
      賬行為嗎？
  十、上訴人所具辯論意旨狀第四頁倒數第四行稱倘若認上訴人非反訴之契約主體則
      本訴一五○○KVA 之變壓器，在無上訴人之訂單，亦應認為一五○○KVA 契約
      主體非上訴人云云，實在可笑。被上訴人在原審申請發支付命令之聲請狀中所
      附證物及無上訴人公司所發出或結關通知等文件，被上訴人係依上訴人指示將
      所訂一五○○KVA 變壓器交付上訴人轉運菲律賓，怎能說上訴人非當事人呢。
十一、原審認切結書載明上訴人為菲律賓FERRO 公司在台代表人，因而真正之當事人
      為FERRO 公司，故上訴人僅為在台代表人，當然非切結書之當事人，上訴人今
      故意扭曲認自己非契約當事人，實不足取。
參、證據：除援用原審提出者外，補提存証信函四份及傳真函、對帳單各一紙等影本
    為証。
    理    由
甲、本訴部分：
一、被上訴人起訴主張上訴人於民國八十七年一月二十日向被上訴人購買一五○○
    KVA變壓器一台，出口至菲律賓，價款約定為新台幣（下同）四十三萬零五百元
    ，上訴人僅給付其中二萬零五百元外，其餘四十一萬元屢經催討均不給付，爰依
    兩造契約，請求上訴人給付四十一萬元及遲延利息等語。
    上訴人則以：對於被上訴人所主張向其購買一五○○KVA變壓器一台及尚積欠四
    十一萬元價金等事實，固不爭執，惟上訴人於八十五年十一月間接獲菲律賓廠商
    FERRO  STEEL INC.（以下稱FERRO公司）之訂單，由上訴人提供軋鋼廠電氣控制
    遷廠之設備並負責安裝，上訴人乃於八十五年十一月十一日委由被上訴人提供上
    述設備並安裝，並於八十六年一月六日追加訂單，依約被上訴人應於收受定金後
    六十日內完成，詎被上訴人未於約定時間內完成電腦監控系統，致FERRO公司之
    生產作業受到嚴重影響，又上開電腦監控系統於八十七年四月三十日發生當機，
    經上訴人通知被上訴人修復，被上訴人均置之不理，上訴人經洽請冠賢機電股份
    有限公司魏崑瑞檢查，始知被上訴人於軋鋼流程之監控系統程式下毒所致，為修
    復上開下毒行為所致之損害，共支出二十萬三千三百六十二元，此部分主張與上
    開積欠之金額抵銷之等語，資為抗辯。
二、被上訴人主張之事實，業據提出與其所述相符之存證信函、出貨結關通知、裝船
    清單、英文發票、統一發票等件（見原審支付命令卷）為證，上訴人對於向被上
    訴人購買上開變壓器並不爭執，惟以上開情詞置辯。經查依上訴人所提出之報價
    單觀之（原審卷第十九、二十頁）：八十五年十二月十一日之報價單中，其「工
    程明細」為：１、高壓受電盤２、舊設備拆卸工資３、設計製圖費用４、管路材
    料５、電線電纜６、電腦監控系統７、變壓器。「不包括項目」為：１、電力申
    請手續、鑲箱、進屋線２、電器設備土木工程、地下佈線槽３、高壓低壓馬達４
    、廠房照明及消防設備５、加熱爐控制６、水管空壓管路空壓設備７、天車電器
    設備８、裝箱、報關、運費９、國外施工、食宿、通譯、旅費１０、指導、試車
    人員工資另計等語。八十六年一月二十七日之追加報價單之「追加明細」亦未包
    括裝箱及國外施工等部分，足証兩造於報價單中所約定之工程明細顯係設備之買
    賣，並明白約定裝箱、報關、運費、國外施工、食宿、通譯、旅費等均不包括之
    ，指導及試車工資則另計，是上訴人主張被上訴人遲延施工造成上訴人生產作業
    受到影響，即屬無據。
三、上訴人另辯稱：系爭電腦監控系爭統於八十七年四月三十日發生當機，經上訴人
    通知被上訴人修復，被上訴人均置之不理，上訴人經洽請冠賢機電股份有限公司
    魏崑瑞至菲律賓檢查，始知被上訴人於軋鋼流程之監控系統程式下毒所致，為修
    復上開下毒行為所致之損害，共支出二十萬三千三百六十二元等情，業據証人魏
    崑瑞、吳家郎、吳清順到庭結証屬實，並有上訴人提出之修復費明細表一紙（原
    審卷第三十頁）、技術服務明細表二紙、冠賢公司開立之收據二紙（本院卷第五
    四至五七頁）、代付收據二紙及支票一紙（本院卷二三三至二三五頁）在卷可稽
    ，查系爭電腦監控系統當機後，上訴人確曾透過吳家郎通知被上訴人前往菲律賓
    修復，FERRO公司亦曾通知被上訴人，業據吳家郎、吳清順証實，並有吳家郎提
    出之筆記本上記載五月一日通知被上訴人FEERO公司當機等語（本院卷第八八頁
    ）可証，又由於被上訴人置之不理，上訴人始委由冠賢公司之魏崑瑞前往修復，
    亦據魏崑瑞、吳清順証實，被上訴人雖否認電腦當機，及否認其有在電腦內設定
    萬年曆，並主張上訴人未曾通知被上訴人電腦當機，魏崑瑞及吳家郎証詞前後矛
    盾，與事實不符云云，惟查被上訴人對於上訴人主張其曾向被上訴人查詢電腦密
    碼則不爭執，衡之常理，若電腦可以正常開機並運作，上訴人當無突然向被上訴
    人查詢電腦密碼之理，又被上訴人主張上訴人公司曾於八十七年五月八日以傳真
    函要求被上訴人開立所有交易發票，當時上訴人即應告知電腦當機之事，然卻隻
    字未提當機及應前往修復之事，又被上訴人於八十七年五月二十二日以存證信函
    向被上訴人催討貨款，上訴人理應回應電腦當機之事，但當時仍未提起，足證上
    訴人所謂四月三十日發生當機一事，並非事實云云，惟上訴人則主張上開傳真函
    為公司會計所發，會計只負責帳務處理，技術及業務部分尚非會計所能瞭解，因
    此該傳真函只通知被上訴人開立發票，未同時敘明當機事實等語，並不違常情，
    又上訴人雖未於當機後立即以存証信函通知被上訴人，惟根據吳家郎及吳清順之
    証言，被上訴人不可能不知當機之事，是被上訴人以推測之詞否認當機，與事實
    不符，尚非可採，堪認上訴人之主張為真實。
四、上訴人主張為修復電腦當機所支付冠賢機電公司魏崑瑞之費用為二十萬三千三百
    六十二元，固據上訴人提出上開明細表、收據、支票為証，惟查該金額除第一次
    五月十日修復電腦當機之問題外，尚包括第二次六月二十九日修復鋼筋長短之電
    腦程式，業據魏崑瑞証實，並有技術服務明細表二紙所載服務項目可稽，查上訴
    人係向被上訴人購買電力及電腦設備，並不負責施工及安裝（但指導及試車工資
    另計），已如上述，則電腦程式之維護及修改自非兩造間買賣契約之範圍，是魏
    崑瑞第二次修改程式之費用四萬四千元自不得向被上訴人請求，上訴人雖提出被
    上訴人所出具之切結書一紙（原審卷第二一頁），主張被上訴人係承包整個電氣
    工程，任何電腦程式所產生之瑕疵被上訴人均應負責云云，惟查該切結書係基於
    被上訴人承包菲律賓FERRO公司電氣工程而開給FERRO公司，並非開給上訴人，與
    兩造間之電力設備買賣不可混為一談，是上訴人得主張抵銷之金額應僅為魏崑瑞
    第一次修復當機之費用十五萬九千三百六十二元。
五、從而，被上訴人基於買賣契約及貨款請求權請求上訴人應給付其肆拾壹萬元，及
    自起訴狀繕本送達翌日即八十八年五月四日起至清償日止，按週年利率百分之五
    計算之利息，其中十五萬九千三百六十二元上訴人得主張抵銷，自應予扣除，是
    被上訴人之請求於二十五萬零六百三十八元及利息部分，為有理由，應予准許，
    逾此數額之請求，為無理由，應予駁回。
乙、反訴部分：
  一、上訴人於原審提起反訴主張：兩造間所訂立FERRO公司軋鋼廠電氣控制遷廠之
      設備合約，因被上訴人未能依約完成電腦監控系統，致FERRO公司之鋼筋長短
      不一，且因電腦發生當機而停工，造成嚴重失，經FERRO公司向上訴人請求賠
      償，上訴人因而與FERRO公司達成和解，並賠償FERRO公司二百六十七萬五千元
      ，爰依被上訴人於八十七年三月十八日所簽訂之切結書，請求被上訴人賠償上
      開金額及遲延利息等語。
      被上訴人則以：FERRO公司之損害並非被上訴人所致，且上訴人收購國內低價
      出售之舊設備至菲律賓施工，因而出現瑕疵，實與被上訴人無關，上開切結書
      係被上訴人開給FERRO公司，並非開給上訴人，上訴人無權依切結書請求被上
      訴人賠償等語，資為抗辯。
  二、按反訴之標的如與本訴之標的及其防禦方法不相牽連者，不得提起，民事訴訟
      法第二百六十條第一項定有明文。
  三、查兩造所簽訂之FERRO公司軋鋼廠電氣控制遷廠之設備合約，即八十五年十二
      月十一日及八十六年一月二十七日之報價單上（原審卷第十九、二十頁），並
      無系爭一五○○KVA變壓器之項目，且查系爭一五○○KVA變壓器係事後單獨採
      購交運（於八十七年一月二十日交運），係屬另一之單獨買賣合約，與遷廠之
      設備合約無關，不能混為一談，是系爭一五○○KVA變壓器之採購與遷廠之電
      腦監控系統之採購，無論就合約內容或履行之時間點，均不相牽連。上訴人雖
      辯稱：變壓器係用於電腦監控系統上云云，證人吳家郎亦附和其詞証稱：變壓
      器與程式當然有關，沒有變壓器機器就不能動了等語，惟查系爭變壓器之規格
      為「一萬一千伏特，變三千三百伏特，容量一千五百ＫＶＡ」，是高壓馬達專
      用，而電腦監控系統用的電壓是二百二十伏特，由其他系統供應，與本件變壓
      器根本無關，上訴人聲請傳訊之証人吳清順亦証稱：「一五○○KVA這不是用
      於電腦監控系統，一五○○KVA與電腦無關，這是與生產有關」等語，足証系
      爭一五○○KVA變壓器係用於一般之電力供應，雖然無電力供應電腦亦無法啟
      動，但系爭變壓器既非用於電腦監控系統，兩者即無直接關連，是上訴人主張
      因電腦監控系統無法如期完成及電腦當機所造成之損失，即與系爭變壓器之買
      賣無關，是本件反訴之訴訟標的與本訴之標的及防禦方法並不相牽連，揆之民
      事訴訟法第二百六十條第一項之規定，自不得提起反訴，是上訴人之反訴為不
      合法，應予駁回。
丙、結論：
  一、原審就本訴部分為被上訴人全部勝訴之判決並為准免假執行之宣告，就二十五
      萬零六百三十八元部分，並無不合，此部分上訴為無理由，應予駁回。就另外
      十五萬九千三百六十二元部分，則尚有未洽，此部分上訴為有理由，爰將原判
      決廢棄改判如主文第二項所示。又反訴部分原審為上訴人敗訴之判決並駁回其
      假執行之聲請，理由雖有不同，但結論則尚無不合，此部分上訴亦無理由，應
      予駁回。
  二、本件事証已臻明確，兩造其餘攻擊、防禦方法，核與本件判決結果不生影響，
      爰不一一論述，併此敘明。
丁、據上論結，本件上訴為一部有理由，一部無理由，依民事訴訟法第四百五十條、
    第四百四十九條第一項、第七十九條但書，判決如主文。
中      華      民      國    九十      年      一      月    三十一    日
                              民事第九庭
                                  審判長法  官  吳  謙  仁
                                        法  官  蘇  瑞  華
                                        法  官  林  樹  埔
右正本係照原本作成。
上訴人如不服本判決，應於收受送達後二十日內向本院提出上訴書狀，其未表明上訴
理由者，應於提出上訴後二十日內向本院補提理由書狀（均須按他造當事人之人數附
繕本）上訴時應提出委任律師或具有律師資格之人之委任狀；委任有律師資格者，另
應附具律師及格證書及釋明委任人與受任人有民事訴訟法第四百六十六條之一第一項
但書或第二項（詳附註）所定關係之釋明文書影本。
被上訴人不得上訴
中      華      民      國    九十      年      一      月    三十一    日
                                        書記官  林  初  枝
附註：
民事訴訟法第四百六十六條之一（第一項、第二項）：
對於第二審判決上訴，上訴人應委任律師為訴訟代理人。但上訴人或其法定代理人具
有律師資格者，不在此限。
上訴人之配偶、三親等內之血親、二親等內之姻親，或上訴人為法人、中央或地方機
關時，其所屬專任人員具有律師資格並經法院認為適當者，亦得為第三審訴訟代理人
。


司法院資訊處製作；財團法人民間司法改革基金會備份。
